臺灣臺南地方法院刑事判決　　　　　　　　　　　　九十二年度訴字第一三九五號
　　公　訴　人　臺灣臺南地方法院檢察署檢察官
　　被　　　告　丁○○
右列被告因偽造文書等案件，經檢察官提起公訴（九十二年度偵字第一一八、一
一四九六號），被告於本院審理程序中就被訴犯罪事實為有罪之陳述，本院合議庭裁
定改依簡式審判程序審理，判決如左：
    主  文
丁○○連續行使偽造私文書，足以生損害於他人，累犯，處有期徒刑拾月。扣案之偽
造「丙○○」國民身分證壹紙及附表所示偽造「乙○○」名義之署押均沒收。
    事  實
一、丁○○曾於民國（下同）八十八年十一月二十七日，因違反懲治盜匪條例等案件
    ，經臺灣臺中地方法院以八十八年度訴字第一二六號判決判處有期徒刑一年八
    月確定，於九十年二月十一日縮短刑期執行完畢。詎丁○○仍不知悔悟，因其有
    前科在身，為避免遭警盤查，竟與姓名、年籍不詳之成年人共同基於偽造國民身
    分證（下稱身分證）、普通小型車駕駛執照（下稱駕照）等特種文書之概括犯意
    聯絡，連續於九十一年十二月間、九十二年四月間及同年八月間，由丁○○循該
    姓名、年籍不詳之人於「跳蚤雜誌」上刊登之廣告與之聯絡，並由丁○○提供其
    所有之照片郵寄予該姓名、年籍不詳之人，以每紙證件新臺幣（下同）五千元或
    六千元不等之代價，委請該姓名、年籍不詳之人偽造「乙○○」、「戊○○」之
    身分證、駕照各一紙及「丙○○」之身分證一紙，嗣該姓名、年籍不詳之人偽造
    完成後，再將前開偽造之證件郵寄至「加達貨運行」，而由丁○○前往領取，足
    以生損害於乙○○、戊○○、丙○○三人及戶政機關對於戶政管理、監理機關對
    於駕駛人監理之正確性。丁○○取得前開偽造證件後，復基於行使偽造文書概括
    犯意，連續於附表所示時、地，持偽造之「乙○○」身分證及駕照，前往附表所
    示租車公司，對各該租車公司出示偽造之「乙○○」身分證、駕照，藉以表示係
    「翁弘穎」前往租賃車輛，而行使上開偽造之身分證、駕照，並在附表所示之小
    客車租賃契約上偽造「乙○○」之名義簽名、捺指印，再將各該租賃契約連同租
    金交付各該租車公司而持之行使，使各該租車公司將附表所示小客車交付丁○○
    使用，足以生損害於乙○○及各該租車公司；丁○○取得附表編號二、三所示小
    客車後，復基於意圖為自己不法所有之侵占概括犯意，連續將上開小客車二輛侵
    占入己，未返還予租車公司。丁○○於冒名租得附表編號三所示小客車後，雖將
    該車原車牌拆下，另行懸掛報廢車輛之車牌，惟該小客車仍於九十二年一月二日
    零時五十分許，為附表編號三所示伍政租車公司之負責人陳明總於臺南市○○路
    與健康三街都會假期大樓旁尋獲。嗣於九十二年九月十三日凌晨一時許，丁○○
    騎駛機車行經臺南市東區○○地○道時，因未戴安全帽，為警攔查，丁○○竟又
    承前行使偽造身分證之概括犯意，將偽造之「丙○○」身分證出示予盤查之員警
    ，而行使該偽造之身分證，經警當場識破而循線查知上情，並扣得偽造之「丙○○」身分證一紙；而偽造之「乙○○」、「戊○○」身分證、駕照均遭丁○○剪
    斷丟棄。
二、案經臺南市警察局第一分局報請臺灣臺南地方法院檢察署檢察官偵查起訴。
    理  由
一、訊據被告丁○○對於右開事實，均坦承不諱，核與被害人名冠租車公司負責人林
    正富、告訴人即遭被告偽造身分證、駕照之乙○○、小馬租車公司負責人黃文興
    、伍政租車公司負責人陳明總於警詢及偵查中指訴之情節大致相符，此外並有如
    附表所示小客車租賃契約書影本及偽造之「乙○○」身分證、駕照影本各三紙、
    車籍作業系統查詢認可資料四紙、乙○○本人之身分證、駕照影本、臺南縣歸仁
    鄉戶政事務所補領身分證通知單、臺南市警察局第一分局受理刑事案件報案三聯
    單影本各一紙附卷及偽造之「丙○○」身分證一紙扣案可資佐證。參以證人即告
    訴人伍政車行負責人陳明總於本院審理時到庭證稱：被告在租賃契約書上書寫之
    聯絡電話均為空號等語（見本院九十三年四月三十日審判筆錄），足見被告確有
    拒絕返還附表編號二、三所示小客車之意，益徵被告確有有侵占之不法所有意圖
    至明。被告前開自白經核與事實相符，應可採信，本案事證明確，被告犯行已堪
    認定。
二、核被告所為，係犯刑法第二百十六條、第二百十二條、第二百十條之行使偽造特
    種文書罪、第二百十六條、第二百十條之行使偽造私文書罪及第三百三十五條第
    一項之侵占罪。至於起訴書載稱被告另犯刑法第三百三十九條第二項之詐欺得利
    罪嫌云云，惟此業據公訴人當庭表明被告行為並未構成詐欺得利罪嫌，然起訴檢
    察官既認被告所犯數罪有牽連犯之裁判上一罪關係，該部分爰不另為無罪諭知，
    合先敘明。被告於九十一年十二月間某日、九十二年四月間某日及同年八月間某
    日，提供其自身照片予該姓名、年籍不詳之人，藉以共同偽造「乙○○」、「戊○○」之身分證、駕照及「丙○○」之身分證，被告與該姓名、年籍不詳之人間
    有犯意聯絡及行為分擔，為共同正犯。被告於九十一年十二月間某日、九十二年
    四月間某日，均分別以一行為同時偽造「乙○○」、「戊○○」之身分證及駕照
    ，各係以一行為同時觸犯數罪名，應各依刑法第五十五條想像競合之例從一情節
    較重之偽造身分證罪處斷；被告先後偽造「乙○○」、「戊○○」、「丙○○」
    之證件，再多次持偽造之「乙○○」、「丙○○」證件租用車輛，逃避警方攔查
    而加以行使，其偽造之低度行為為行使之高度行為所吸收，不另論罪。被告先後
    多次行使偽造身分證，均時間緊接，所犯係構成要件相同之罪，應依刑法第五十
    六條連續犯之規定論以一罪，並加重其刑。被告在附表所示小客車租賃契約書上
    偽造「乙○○」之簽名及署押後持之交付附表所示租車公司以行使，其歷次偽造
    簽名及署押之行為乃偽造私文書之部分行為；其偽造之低度行為復為行使之高度
    行為所吸收，均不另論罪。被告三次持偽造之小客車租賃契約書向附表所示租車
    公司租賃小客車之行使偽造私文書行為，及其侵占附表編號二、三所示小客車之
    犯行，均時間緊接，所犯各係構成要件相同之罪，應各依刑法第五十六條連續犯
    之規定論以一罪，並各加重其刑。被告所犯連續行使偽造身分證罪、連續行使偽
    造私文書罪及連續侵占三罪間，有方法、目的之牽連關係，應依刑法第五十五條
    牽連犯之例從一重之連續行使偽造私文書罪處斷。末查被告曾於八十八年十一月
    二十七日，因違反懲治盜匪條例等案件，經臺灣臺中地方法院以八十八年度訴字
    第一二六號判決判處有期徒刑一年八月確定，於九十年二月十一日縮短刑期執
    行完畢。其於前開有期徒刑執行完畢後五年內再犯本件有期徒刑以上之罪，為累
    犯，應依刑法第四十七條之規定遞予加重其刑。茲審酌被告使用偽造證件租賃車
    輛將之侵占入己，並以偽造證件逃避查緝，對告訴人乙○○、被害人丙○○之社
    會信用影響甚鉅，且侵占告訴人小馬租車公司之小客車仍未返還，但犯後坦承犯
    行、態度良好等一切情狀，因認公訴人求處被告有期徒刑二年六月，尚屬過重，
    爰量處如主文所示之刑，以示懲儆。扣案之偽造「丙○○」身分證一紙，為被告
    所有供犯罪所用之物，應依刑法第三十八條第一項第二款之規定宣告沒收；附表
    所示偽造之「乙○○」署押，應均依刑法第二百十九條之規定宣告沒收。至於，
    被告偽造之「乙○○」、「丙○○」身分證、駕照共四張，業經被告毀壞丟棄，
    爰不再為沒收之諭知，併此敘明。
據上論斷，應依刑事訴訟法第二百九十九條第一項前段，刑法第五十六條、第二百十
六條、二百十條、二百十二條、三百三十五條第一項、第五十五條、第四十七條、第
三十八條第一項第二款、第二百十九條，罰金罰鍰提高標準條例第一條前段，判決如
主文。
本案經檢察官甲○○到庭執行職務。
中      華      民      國      九十三      年      五    月    十四    日
                                      臺灣臺南地方法院刑事第六庭
                                          審判長法  官  黃光進
                                                法  官  黃翰義
                                                法  官  周紹武
右正本證明與原本無異。
如不服本判決，應於判決送達後十日內，向本院提出上訴狀。
                                                書記官  許美惠
中      華      民      國      九十三      年      五    月    十四    日
附錄本案論罪科刑法條全文
中華民國刑法第二百十條
偽造、變造私文書，足以生損害於公眾或他人者，處五年以下有期徒刑。
中華民國刑法第二百十六條
行使第二百十條至第二百十五條之文書者，依偽造、變造文書或登載不實事項或使登
載不實事項之規定處斷。
【附表】
┌─┬────┬──────┬────┬────────────────┐
│編│時    間│被害之租車公│承租之自│偽造「乙○○」名義之署押（包括簽│
│號│        │司          │小客車  │名及捺指印）                    │
├─┼────┼──────┼────┼────────────────┤
│一│九十一年│臺南市東區青│ＩＩ—三│(一)於九十一年十二月二十日下午二時│
│  │十二月二│年路三七號│五一號│  五十分許，在名冠租車公司提供之│
│  │十日下午│「名冠小客車│小客車  │  「台南市小客車租賃商業同業公會│
│  │二時五十│租賃有限公司│        │  定型化契約書」中「承租人確認起│
│  │分許、翌│」（下稱名冠│        │  租時間簽章」欄及承租人簽名欄內│
│  │日下午二│租車公司）  │        │  ，偽造「乙○○」之簽名及指印各│
│  │時二十分│            │        │  二枚，以示係乙○○本人承租上開│
│  │許      │            │        │  車輛使用，並持之交付名冠租車公│
│  │        │            │        │  司以行使。                    │
│  │        │            │        │(二)於翌日下午二時二十分許，再於該│
│  │        │            │        │  租賃契約上「確認還車時間還車人│
│  │        │            │        │  簽章欄」偽造「乙○○」之簽名一│
│  │        │            │        │  枚，以示係乙○○本人交還上開承│
│  │        │            │        │  租之車輛，再將該租賃契約書交還│
│  │        │            │        │  名冠租車公司以行使。          │
│  │        │            │        │                │
│  │        │            │        │                                │
├─┼────┼──────┼────┼────────────────┤
│二│九十一年│臺南市東區中│ＨＨ—六│於小馬租車公司提供之「中華民國小│
│  │十二月二│華東路三段一│二六二號│客車租賃定型化契約書」上偽造「翁│
│  │十九日下│五二號「小馬│小客車  │宏穎」之簽名二枚，以示係乙○○本│
│  │午五時五│小客車租賃股│        │人前往承租上開小客車，並持之交付│
│  │十分許  │份有限公司台│        │小馬租車公司以行使。            │
│  │        │南分公司」（│        │                                │
│  │        │下稱小馬租車│        │                                │
│  │        │公司）      │        │                                │
├─┼────┼──────┼────┼────────────────┤
│三│九十一年│臺南市（起訴│ＩＩ—三│於伍政租車公司提供之「中華民國小│
│  │十二月三│書誤載為台東│六七五號│客車租賃定型化契約書」承租人簽名│
│  │十日晚間│市）東區東門│小客車  │欄，偽造「乙○○」之簽名及指印各│
│  │六時二十│路三段二八一│        │一枚，以示係乙○○本人前往承租上│
│  │二分許  │號「伍政小客│        │開小客車，並持之交付伍政租車公司│
│  │        │車租賃有限公│        │以行使。                        │
│  │        │司」（下稱伍│        │                                │
│  │        │政租車公司）│        │                                │
└─┴────┴──────┴────┴────────────────┘
